【裁判字號】    99,訴,231
【裁判日期】    991229
【裁判案由】    毒品危害防制條例
【裁判全文】
              臺灣士林地方法院刑事判決
公  訴  人  臺灣士林地方法院檢察署檢察官
被      告  阮建明
選任辯護人  黃育勳律師
            陳敏男律師
上列被告因違反毒品危害防制條例案件，經檢察官提起公訴（
99年度偵字第2833號、99年度毒偵字第409號），本院判決如下
：
    主  文
阮建明意圖販賣而持有第一級毒品，累犯，處有期徒刑拾貳年。
扣案之海洛因伍包（總淨重參點玖參公克，驗餘淨重參點玖公克
）及甲基安非他命伍拾參包（總淨重貳拾陸點零肆公克，驗餘總
淨重貳拾伍點捌玖公克）均沒收銷燬，扣案上開海洛因包裝袋伍
個、上開甲基安非他命包裝袋伍拾參個、電子磅秤壹個、門號
0000000000 號 行動電話之SIM 卡壹張、分裝袋陸佰捌拾陸個、
分裝勺貳支均沒收，未扣案之門號0000000000（含SIM 卡）、
0000000000（含SIM 卡）、0000000000（含SIM 卡）、00000000
00（含SIM 卡）、0000000000（含SIM 卡）、0000000000、行動
電話各壹支均沒收，如不能沒收，追徵其價額；又施用第二級毒
品，累犯，處有期徒刑拾月。扣案之玻璃球參顆、玻璃吸食器壹
組及吸食器壹組均沒收；應執行有期徒刑拾貳年陸月，扣案之海
洛因伍包（總淨重參點玖參公克，驗餘淨重參點玖公克）及甲基
安非他命伍拾參包（總淨重貳拾陸點零肆公克，驗餘總淨重貳拾
伍點捌玖公克）均沒收銷燬，扣案上開海洛因包裝袋伍個、上開
甲基安非他命包裝袋伍拾參個、電子磅秤壹個、門號0000000000
號行動電話之SIM 卡壹張、分裝袋陸佰捌拾陸個、分裝勺貳支、
玻璃球參顆、玻璃吸食器壹組及吸食器壹組均沒收，未扣案之門
號0000000000（含SIM 卡）、0000000000（含SIM 卡）、000000
0000（含SIM 卡）、0000000000（含SIM 卡）、0000 000000 （
含SIM 卡）、0000000000行動電話各壹支均沒收，如不能沒收，
追徵其價額。
    事  實
一、阮建明前因施用毒品案件，分別經臺灣基隆地方法院及本院
    先後裁定送觀察、勒戒後，均認無繼續施用毒品傾向，分別
    經臺灣基隆地方法院檢察署檢察官以87年度偵字第1966 號
    及臺灣士林地方法院檢察署檢察官以88年度偵字第1811號為
    不起訴處分確定，復於民國88年間因施用第二級毒品案件，
    經依臺灣板橋地方法院88年度毒聲字第4590號裁定送勒戒處
    所施以強制戒治1 年，於89年2 月3 日，因無繼續戒治必要
    ，經臺灣板橋地方法院89年度毒聲字第348 號裁定停止戒治
    ，所餘戒治期間交付保護管束而釋放出所，並於89年7 月23
    日交付保護管束期滿；其刑事訴追部分，經臺灣板橋地方法
    院檢察署檢察官以88年度偵字第17948 號提起公訴（臺灣板
    橋地方法院諭知管轄錯誤移送本院審理），經本院以89 年
    度簡字第69號判決判處有期徒刑6 月確定。又因施用毒品案
    件，經本院以94年度易字第463 號判決判處有期徒刑10月，
    經提起上訴，為臺灣高等法院於94年10月12日以94年度上易
    字第1520號判決上訴駁回而確定，並於95年9 月22日縮短刑
    期執畢出監。詎仍不知悔改，明知海洛因及甲基安非他命分
    別係毒品危害防制條例第2 條第2 項第1 款、第2 款所列管
    之第一級毒品及第二級毒品，不得施用及意圖販賣而持有，
    於94年11月30日前某日某時，在基隆市某處，向年籍不詳綽
    號「阿源」之成年男子，以新臺幣（下同）約15萬元之代價
    ，購買不詳數量之甲基安非他命及海洛因後，攜回其位臺北
    市○○區○○街131 巷2 弄20號住處存放而持有之，旋因案
    入監執行，出監後於96年12月間，因見所持有之上開毒品數
    量龐大，除供己施用外，另為牟取不法利益，起意意圖將上
    開持有之甲基安非他命及海洛因販賣予不特定人，在其上開
    住處，以分裝杓、分裝袋及電子磅秤將甲基安非他命及海洛
    因秤重分裝成袋，並以其所有之行動電話0000000000、0000
    000000、0000000000、0000000000、0000000000、00000000
    00號門號作為對外聯絡工具，伺機販售甲基安非他命及海洛
    因牟利，另基於施用第二級毒品甲基安非他命之犯意，於99
    年2 月9 日18時許，在其前揭住處內，以將甲基安非他命置
    於玻璃球內，以火燒烤，吸食所生煙霧之方式，施用甲基安
    非他命1 次。嗣於99年2 月9 日20時許，阮建明尚未著手於
    販賣行為之實施，因警接獲線報，，持搜索票在阮建明前開
    住處查獲，並扣得阮建明所有供施用第二級毒品所用之玻璃
    球3 顆、玻璃吸食器1 組、吸食器1 組及供意圖販賣持有第
    一、二級毒品所用之電子磅秤1 個、門號0000000000行動電
    話之SIM 卡1 張、分裝袋686 個、分裝勺2 支暨甲基安非他
    命53包（總淨重26.04 公克）及海洛因5 包（總淨重3. 93
    公克），並經警採集阮建明尿液檢體送驗，鑑定結果呈安非
    他命及甲基安非他命陽性反應，始悉上情。
二、案經臺北市政府警察局大安分局報告臺灣士林地方法院檢察
    署檢察官偵查起訴。
    理  由
壹、證據能力部分：
    按被告以外之人於審判外之言詞或書面陳述，除法律有規定
    者外，不得作為證據，刑事訴訟法第159條第1項固有明文。
    惟被告以外之人於審判外之陳述，經當事人於審判程序同意
    作為證據，法院審酌該言詞陳述或書面陳述作成時之情況，
    認為適當者，亦得為證據；當事人、代理人或辯護人於法院
    調查證據時，知有上開刑事訴訟法第159條第1項不得為證據
    之情形，而未於言詞辯論終結前聲明異議者，視為有前項之
    同意，刑事訴訟法第159 條之5 亦有明文。經查本案以下認
    定事實所引用之卷證資料，並無證據證明係公務員違背法定
    程序所取得，且經審判期日一一提示予檢察官、被告及其辯
    護人表示意見，均未有爭執證據能力者，且該等證據亦查無
    刑事訴訟法第159 條之4 之顯有不可信之情況與不得作為證
    據之情形，從而，依刑事訴訟法第159 條至159 條之5 之規
    定，應均具有證據能力，合先敘明。
貳、實體部分：
一、訊據被告阮建明坦承於上開時、地持有扣案之第一級毒品海
    洛因及第二級毒品甲基安非他命，及前揭施用甲基安非他命
    1 次犯行，嗣於99年2 月9 日晚上8 時許，為警在臺北市○
    ○區○○街131 巷2 弄20號住處查扣玻璃球3 顆、玻璃吸食
    器1 組、吸食器1 組、電子磅秤1 個、門號0000000000行動
    電話之SIM 卡1 張、分裝袋686 個、分裝勺2 支、甲基安非
    他命53包（總淨重26.04 公克，純質淨重25.87 公克）及海
    洛因5 包（總淨重3.93公克，純質淨重2.49公克）等事實，
    並有上開物品扣案可佐，而被告為警於查獲當天所採集之尿
    液送驗結果呈安非他命（濃度3720ng/ml ）及甲基安非他命
    （濃度36100ng /ml ）陽性反應，亦有臺灣尖端先進生技醫
    藥股份有限公司99年2 月26日出具之尿液檢體編號018742號
    濫用藥物檢驗報告1 份在卷可稽（見99年度毒偵字第409 號
    卷第84頁）。此外，經將扣案的白色粉末5 包及白色晶體53
    包送鑑結果：白色粉末5 包部分檢出第一級毒品海洛因之成
    分，純度約為83.7% 及45.18%，另白色晶體53包部分檢出第
    二級毒品甲基安非他命之成分，純度約為99% ，有法務部調
    查局濫用藥物實驗室99年5 月14日調科壹字第09923010640
    號鑑定書、內政部警政署刑事警察局99年3 月23日刑鑑字第
    0990029395號鑑定書各1 份附卷可憑（見99年度偵字第2833
    號B 卷第143 、146 頁），是被告持有第一級毒品海洛因純
    質淨重未達10公克、第二級毒品甲基安非他命純質淨重達20
    公克以上及施用第二級毒品甲基安非他命等事實堪以認定。
二、被告雖矢口否認其持有第一級毒品海洛因及第二級毒品甲基
    安非他命有販賣之意圖，辯稱：僅係供己施用云云。然：
（一）按意圖販賣而持有毒品罪，係行為人原無販賣營利之意圖
      ，於購入或因其他原因取得毒品後，始另行起意販賣營利
      者而言。如非以營利售賣意圖而販入，或因其他原因而持
      有，嗣起意圖利售賣，尚未著手於賣出行為，始成立意圖
      販賣而持有毒品罪責（最高法院90年度台上字第2046號、
      95年度台上字第3574號及96年度台上字第3859號判決意旨
      參照）。又所謂「意圖」，乃犯罪構成之主觀違法要素，
      亦屬犯罪成立之要件，而行為人是否具有販賣之意圖，必
      須有相當之客觀事實，足以表明其主觀意念之遂行性及確
      實性，始足當之。且販賣毒品之營利意圖，應從客觀上之
      社會環境、情況及證人、物證等資料，依據證據法則綜合
      研判認定。
（二）被告坦承扣案電子磅秤1 個、分裝袋686 個、分裝勺2 支
      及經查獲之行動電話（含SIM 卡）6 支（其中雖有5 支非
      以被告名義申請，然據被告於99年2 月10日警詢時供稱乃
      為友人贈送及向他人購入等語，應認被告為所有人）均為
      其所有，扣案之甲基安非他命53包（總淨重26.04 公克，
      純質淨重25.87 公克）、海洛因5 包（總淨重3.93公克，
      純質淨重2.49公克）為其所有且親自予以分裝。其中電子
      秤乃市售小型電子秤，有卷附查獲照片1 張可稽（見99年
      度偵字第2833號A 卷第36頁）用以精確秤重量少質輕之物
      品，又分裝袋686 個經本院勘驗結果目測約有5 種不同大
      小尺寸且均屬小型分裝袋，有本院99年11月3 日勘驗筆錄
      及分裝袋尺寸照片1 張在卷可按，而電子磅秤、小型分裝
      袋、分裝勺等物品乃毒品案件中常見販賣者同時擁有而用
      以精確秤重、分裝毒品過程中使用的工具，又被告為警查
      獲之個人使用之行動電話多達6 支，且查獲當時均為開機
      狀態，即每支行動電話均處於可使用之狀態下，已據證人
      即查獲警員林宗志於本院審理時證述明確（見本院卷第98
      頁反面、第99頁），而該6 支行動電話，僅有1 支為被告
      名義所申請，有行動電話申請人資料3 份在卷可稽（見99
      年度偵字第2833號B 卷第2 至4 頁），被告又自承已3 、
      4 年沒有工作，賦閒在家，偶而打零工（見99年度偵字第
      2833號A 卷第6 頁），則無要同時使用6 線行動電話之必
      要，被告上開使用行動電話之情形，恰符合販賣毒品者為
      逃避警方查緝而同時持有多線人頭電話與購毒者聯繫之情
      。又甲基安非他命、海洛因物稀價昂，施用者若將之分裝
      ，必使甲基安非他命、海洛因殘留於分裝袋而形同浪費，
      為毒品施用者知之甚詳，查本件被告毒品分裝之情形：海
      洛因分裝成5 包，其中有3包 裝袋大小相同，連同包裝袋
      經電子磅秤秤重後同為0.7 公克重，有卷附照片3 幀可按
      （見99年度偵字第2833號A卷 第40頁、第41頁上方照片）
      ；甲基安非他命分裝為5 袋，其中一袋內裝有22小包甲基
      安非他命，每小包包裝袋大小相同，連同包裝袋經電子磅
      秤秤重重量均為0.50公克上下，其中1 袋以黑色簽字筆註
      記「2 」，內裝有23小包甲基安非他命，每小包包裝袋大
      小相同，連同包裝袋經電子磅秤秤重除其中1 包為0.48公
      克外，其餘均為0.75公克上下，其中1 袋以黑色簽字筆註
      記「5 」，內裝有6 小包，每小包包裝袋大小相同，連同
      包裝袋經電子磅秤秤重後重量均為1.25公克上下，此經本
      院於99年11月3 日當庭勘驗屬實，並製有勘驗筆錄可憑及
      有秤重照片可稽（見99年度偵字第2833號A 卷第45頁至69
      頁），是被告不惟將毒品予以分裝，且係有層次、重量精
      確一致地分裝，而分裝之數量龐大，顯非自用者便於攜帶
      之包裝方式。
（三）被告於本院審理時雖辯稱：原來以黑色簽字筆註明「2 」
      、「5 」之袋子為空袋，是警方查獲後自行將小包裝的毒
      品裝進袋內云云。然經本院傳喚至現場查獲被告之警員趙
      紹傑到庭結證明確：查獲當時以黑色簽字筆註明「2 」、
      「5 」的袋子內即有很多小包甲基安非他命，回派出所後
      再予以編號秤重等語（見本院卷第126 至129 頁），且觀
      查獲當場就查獲情況所拍攝之照片（見99年度毒偵字第
      409 號偵查卷第42頁上方照片），以黑色簽字筆註明「2
      」、「5 」袋內即裝有多小包毒品，再參酌被告最初經警
      員詢以「經警方磅秤該夾鏈袋內的毒品，發現數字"2" 的
      安非他命毒品平均重量皆為0.72左右，數字"5" 的安非他
      命毒品平均重量皆為1.25公克左右，既然你表示數字是你
      隨手所寫，為何袋內安非他命毒品重量卻一致且分類包裝
      ？」僅答以「沒有什麼意思，我隨便寫寫。」等語，當下
      並未對以黑色簽字筆註明「2 」、「5 」袋內裝有多小包
      毒品乙情提出任何異議，是被告上開於本院審理時之辯解
      為本院所不採。
（四）又被告就其上開所為毒品海洛因及甲基安非他命分裝情形
      ，初於警詢中辯稱：為攜帶方便才用磅秤秤重分裝等語（
      見99年度偵字第2833號A 卷第12頁），於偵查中又改稱：
      因不想吸太多，所以分裝1 包1 包慢慢吸等語（見99年度
      偵字第2833號A 卷第78頁），再於本院審理時改稱：怕海
      洛因裝1 包掉了很可惜，就分成小包等語（見本院卷第
      138 頁），最後竟又稱分裝毒品為自娛等語（見本院卷第
      139 頁），是被告無法就其何以要將毒品以前開模式予以
      包裝乙事提出合理且一致之解釋，上開所辯均無非企圖掩
      飾其販賣毒品之意圖，昭然若揭，不足採信。綜合以上客
      觀事實，應足認定被告持有第一級毒品海洛因及第二級毒
      品甲基安非他命有販賣之意圖。綜上，本件事證明確，被
      告犯行堪以認定，應依法論科。
三、被告阮建明有如事實欄所載毒品前科紀錄，有臺灣高等法院
    被告前案紀錄表1 份在卷可稽，核其本次施用甲基安非他命
    所為，係犯毒品危害防制條例第10條第2 項之施用第二級毒
    品罪；又被告意圖販賣而持有第一級毒品海洛因及第二級毒
    品甲基安非他命，尚未著手販賣，即為警查獲，核其所為，
    是犯毒品危害防制條例第5 條第1 項意圖販賣而持有第一級
    毒品罪、第5 條第2 項意圖販賣而持有第二級毒品罪。被告
    持有海洛因及純值淨重20公克以上之甲基安非他命之低度行
    為，均為意圖販賣而持有之高度行為吸收，均不另論罪。又
    被告意圖販賣而同時持有第一級毒品及第二級毒品，係一行
    為同時觸犯毒品危害防制條例第5 條第1 項、第2 項2 罪，
    為想像競合犯，應從一重之意圖販賣而持有第一級毒品罪論
    處，並與所犯施用第二級毒品罪間，犯意各別，罪名有異，
    應分論併罰。查被告前有
    本判決犯罪事實欄所載之犯罪科刑執行紀錄，此有臺灣高等
    法院被告前案紀錄表1 份附卷可按，其受徒刑之執行完畢後
    ，5 年以內故意再犯本件有期徒刑以上之2 罪，係屬累犯，
    各應依刑法第47條第1 項之規定，加重其刑（死刑及無期徒
    刑部分依法不得加重）。爰審酌被告屢屢施用毒品，扣案之
    毒品如經被告販售他人牟利，將戕害他人身心健康至鉅，嚴
    重破壞社會治安，本件扣案毒品甲基安非他命總淨重26.04
    公克，數量非微，並參酌被告之素行、犯罪動機、目的、手
    段、所生損害、犯後飾詞狡辯未見悔意等一切情狀，分別量
    處如主文所示之刑，並定其應執行之刑。
四、扣案之海洛因5包（總淨重3.93公克，驗餘淨重3.9公克）、
    甲基安非他命53包（總淨重26.04公克，驗餘總淨重25.89公
    克），分別為查獲之第一級毒品、第二級毒品，均應依毒品
    危害防制條例第18條第1 項前段規定，於主文意圖販賣而持
    有第一級毒品罪項下宣告沒收銷燬；扣案上開海洛因包裝袋
    5 個、上開甲基安非他命53個、電子磅秤1 個、門號000000
    0000號行動電話之SIM 卡1 張、分裝袋686 個、分裝勺2 支
    、為被告所有，業據被告供承在卷，且為被告供犯意圖販賣
    而持有第一、二級毒品罪所用之物，爰依毒品危害防制條例
    第19條第1 項之規定於主文意圖販賣而持有第一級毒品罪項
    下沒收之，而未扣案之門號0000000000（含SIM 卡）、0000
    000000（含SIM 卡）、0000000000（含SIM 卡）、00000000
    00（含SIM 卡）、0000000000（含SIM 卡）、0000000000行
    動電話各1 支，為被告自承其所有，且為供本件犯意圖販賣
    而持有第一、二級毒品罪所用之物，雖未經扣案，然無證據
    證明已滅失，仍應依毒品危害防制條例第19條第1 項之規定
    於主文意圖販賣而持有第一級毒品罪項下沒收之，如無法沒
    收，應追徵其價額。另扣案玻璃球3 顆、玻璃吸食器1 組及
    吸食器1 組，均為被告自承為其所有，且係供被告犯本件施
    用毒品罪所用，應依刑法第38條第1 項第2 款規定，於主文
    施用第二級毒品罪項下宣告沒收。至另扣案之現金27萬元，
    既非違禁物，又無證據認定與本案毒品犯行具關聯性，爰不
    予宣告沒收，併予敘明。
據上論斷，應依刑事訴訟法第299條第1項前段，毒品危害防制條
例第5條第1項、第2項、第10條第2項、第18條第1項前段、第19
條第1項，刑法第11條、第55條、第47條第1項、第38條第1項第2
款、第51條第5款，判決如主文。
本案經檢察官黃育仁到庭執行職務。
中    華    民    國    99    年    12    月    29    日
                  刑事第八庭審判長  法  官  黃雅君
                                    法  官  陳俞婷
                                    法  官  劉瓊雯
以上正本與原本無異。
如不服本判決應於收受送達後 10 日內向本院提出上訴書狀，並
應敘述具體理由。其未敘述上訴理由者，應於上訴期間屆滿後
20 日內向本院補提理由書 (均須按他造當事人之人數附繕本 )
「切勿逕送上級法院」。
                                    書記官  蔡昀潔
中    華    民    國    99    年    12    月    29    日
附錄本案論罪科刑法條：
毒品危害防制條例第5條第1項
意圖販賣而持有第一級毒品者，處無期徒刑或 10 年以上有期徒
刑，得併科新臺幣 7 百萬元以下罰金。
毒品危害防制條例第10條第2項
施用第二級毒品者，處 3 年以下有期徒刑。

司法院資訊處製作；財團法人民間司法改革基金會備份。
